【裁判字號】    99,訴,4674
【裁判日期】    991231
【裁判案由】    侵權行為損害賠償
【裁判全文】
臺灣臺北地方法院民事判決              99年度訴字第4674號
原      告  陳文鑾
            阮氏娥
共      同
訴訟代理人  陳金水
被      告  黃秀英
訴訟代理人  俞兆年律師
            李文欽律師
上列當事人因被告傷害案件，經原告提起刑事附帶民事訴訟，請
求侵權行為損害賠償事件，經本院刑事庭裁定移送前來，本院於
民國99年12月17日言詞辯論終結，判決如下：
    主  文
被告應給付原告陳文鑾新臺幣萬零玖佰貳拾元，及自民國九
十九年五月十九日起至清償日止，按年息百分之五計算之利息。
被告應給付原告阮氏娥新臺幣捌仟陸佰捌拾元，及自民國九十九
年五月十九日起至清償日止，按年息百分之五計算之利息。
原告其餘之訴駁回。
訴訟費用由被告負擔十分之一，由原告陳文鑾負擔十分之六，餘
由原告阮氏娥負擔。
本判決第一項、第二項得假執行，但被告如分別以新臺幣萬零
玖佰貳拾元、捌仟陸佰捌拾元為原告陳文鑾、阮氏娥預供擔保
，得免為假執行。
原告其餘假執行之聲請均駁回。
    事實及理由
一、原告起訴主張：被告與原告陳文鑾（以下逕稱其名）係鄰居
    關係，分別居住於臺北市○○區○○路4段170號10樓之1及
    同路段168號10樓之1。被告於民國98年9月30日上午9時40分
    許，因細故與陳文鑾於上址10樓之樓梯間發生口角，竟基於
    傷害之故意，出手毆打陳文鑾之胸部並拉扯其手部，致陳文
    鑾受有左手腕抓傷、胸部疼痛等傷害，且陳文鑾所僱用之外
    傭即原告阮氏娥（以下逕稱其名）見狀上前勸阻時，亦遭被
    告抓傷，致雙手前臂多處瘀傷。嗣被告除於翌日恐嚇原告陳
    文鑾之子外，又於98年10月2日以電告警局謊稱原告家中有
    爆裂物，請警察至原告家中之手段，藉以恐嚇原告阮氏娥。
    被告之行為已造成陳文鑾嚴重的睡眠障礙及身心嚴重受創，
    以致陳文鑾經常要請道士收驚及看精神科，另下輩子看精神
    科也不知是否會好轉，亦造成其上班精神無法集中，喪失很
    多商機，收入因而減少，阮氏娥亦因而不敢出門，憂慮再遭
    被告毆打。爰依民法第184條第1項前段及第195條第1項前段
    規定，請求被告賠償陳文鑾、阮氏娥非財產上之損害賠償、
    收入減少損失及醫藥費用各50萬元、10萬元等語。並聲明：
    被告應給付原告阮氏娥新臺幣（下同）10萬元，給付原告陳
    文鑾50萬元及醫藥費（另日後精神就醫費用），及均自附帶
    民事起訴狀繕本送達翌日起至清償日止，按年息5%計算之利
    息。
二、被告則以：伊為初中畢業，現年近80歲，並未從事任何工作
    ，自婚後均擔任家管，亦無資產；且原告提起本件訴訟所主
    張之事實，與本院99年度易字第351號傷害案件所認定之犯
    罪事實完全不符，原告於刑事案件偵、審中，屢次指摘伊有
    如附帶民事起訴狀所載之行為，然並未為刑事庭所採認，原
    告之主張，顯屬無據等語，資為抗辯。並聲明：原告之訴駁
    回。
三、本院依職權調閱本院99年度易字第351號傷害案件等卷宗（
    含偵查卷）、臺灣高等法院99年度上易字第1772號刑事傷害
    等卷宗。
四、得心證之理由：
    原告主張被告於前開時地毆打渠2人，至渠等分別受有左手
    腕抓傷及胸部疼痛、雙手前臂多處瘀傷等傷害，依侵權行為
    之法律關係，請求被告賠償渠2人所受損害等語，為被告所
    否認，並以前開情詞置辯。則本件兩造爭點厥為：(一)被告於
    前揭時地，有無出手毆打陳文鑾、阮氏娥，而致陳文鑾受有
    左手腕抓傷、阮氏娥受有雙手前臂多處瘀傷？(二)如有，陳文
    鑾、阮氏娥請求被告賠償損害，有無理由？其金額是否妥適
    ？茲析述如次：
    (一)被告於前揭時地，有無出手毆打陳文鑾、阮氏娥，而致陳
      文鑾受有左手腕抓傷、阮氏娥受有雙手前臂多處瘀傷？
      雖被告否認出手毆打原告2人，並致陳文鑾受有左手腕抓
      傷、阮氏娥受有雙手前臂多處瘀傷，惟原告2人遭被告傷
      害之事實，業經陳文鑾、阮氏娥於刑事傷害案件中指述明
      確，並有渠2人所提出之診斷證明書可證（附於偵查卷第1
      4、15頁），又陳文鑾之診斷證明書記載左手腕抓傷約0.6
      ×0.5公分，阮氏娥之診斷證明書記載右前臂3×0.3、2×
      0.3、1×0.5、2×0.2、2.5×0.2、2.5×0.3公分瘀傷、
      左前臂7×0.2公分瘀傷，核與原告2人之指述相符，且被
      告所犯此部分傷害罪行，業經本院刑事庭以99年度易字第
      351號判決判處拘役20日，被告不服提起上訴，業經臺灣
      高等法院以99年度上易字第1772號刑事判決撤銷原判決，
      判處拘役20日確定，有該2份判決在卷可稽（見本院卷第
      20至24頁、第110至113頁），並經本院調取該刑事傷害案
      件卷宗查明，堪認被告於前揭時地，確有出手毆打原告2
      人，並致原告2人受有前揭診斷證明書所載之傷害無誤。
    (二)按因故意或過失，不法侵害他人之權利者，負損害賠償責
      任，民法第184條第1項前段定有明文。又不法侵害他人之
      身體或健康者，對於被害人因此喪失或減少勞動能力或增
      加生活上之需要時，應負損害賠償責任。不法侵害他人之
      身體、健康、名譽、自由、信用、隱私、貞操，或不法侵
      害其他人格法益而情節重大者，被害人雖非財產上之損害
      ，亦得請求賠償相當之金額，分別為同法第193條第1項、
      第195條第1項所明文規定。如前所述，被告對原告2人有
      前項所載之侵權行為事實，被告應負擔侵權行為損害賠償
      責任。又按法院於酌定慰撫金數額時，應斟酌加害人與被
      害人雙方之身分、資力與加害程度，及其他各種情形核定
      之。所謂「相當之金額」，應以實際加害情形與其名譽影
      響是否重大，及被害人之身分地位與加害人經濟狀況等關
      係定之，此為最高法院51年台上字第223號判例、47年台
      上字第1221號判例意旨所揭示之原則。
    (三)陳文鑾起訴請求被告賠償其非財產上之損害賠償50萬元，
      於99年11月4日提出之言詞辯論意旨狀則請求被告應賠償
      其非財產上之損害賠償、收入減少損失及醫藥費用50萬元
      。惟查，陳文鑾所提出之醫療單據（見本院刑事庭99年度
      附民字第192號卷，下稱附民卷，第4至7頁），僅其中1張
      臺北縣立醫院之醫療費用收據為98年9月30日，為本件傷
      害案件發生當日之就醫證明，其餘2張則係陳文鑾分別為
      99年2月4日、99年4月23日至國泰醫院身心科就醫之醫療
      收據，而被告既已否認陳文鑾所提出之99年醫療收據與本
      件其所犯傷害罪有關聯，陳文鑾自應就此負舉證責任，然
      陳文鑾迄本院言詞辯論終結時，並未提出證據以實其說，
      且衡以常情，倘陳文鑾確因被告98年9月30日之傷害行為
      而有其所稱之精神狀況，其豈會於4個多月後（99年2月4
      日）始至國泰醫院身心科求醫？是難認其事後至國泰醫院
      身心科就醫與被告之傷害行為間有相當因果關係。從而，
      陳文鑾僅得請求被告賠償之醫療費用僅有其於98年9月30
      日至臺北縣立醫院急診之費用923元，逾此範圍即屬無據
      。又陳文鑾雖主張另請求日後精神就醫費用，惟如前所述
      ，其至國泰醫院身心科就醫與被告之傷害行為間，難認有
      相當因果關係，其此部分之請求亦難認有據。再陳文鑾並
      未舉證證明其因被告之傷害行為致喪失或減少勞動能力，
      而受有收入減少之損失，其請求被告賠償收入減少損失，
      顯屬無據。再本院審酌被告於犯後猶執言狡辯、無和解之
      意願，並斟酌陳文鑾為專科學歷，目前碩士在職專班進修
      ，具有不動產經紀人證書、土地登記專業代理人證書，經
      營諸多事業，有其提出之證書、照片等相關資料在卷可稽
      （見本院卷第81頁、第122至124頁），被告已年高78歲，
      名下無資產及被告加害程度、陳文鑾所受之傷害等一切情
      狀，認原告請求被告給付非財產上損害賠償應以30,000元
      為適當，逾此範圍為無理由，應予駁回。
    (四)阮氏娥起訴請求被告賠償其非財產上之損害賠償10萬元，
      於99年11月4日提出之言詞辯論意旨狀則請求被告應賠償
      其非財產上之損害賠償、收入減少損失及醫藥費用10萬元
      ，而其所提出之醫療費用收據（見附民卷第5頁）所載就
      診日期確為98年9月30日，被告對此亦不爭執，堪認此張
      醫療收據確與被告之傷害行為有關，是阮氏娥請求被告給
      付此張醫療費用收據之醫療費用680元，為有理由。又阮
      氏娥並未舉證證明其因被告之傷害行為致喪失或減少勞動
      能力，而受有收入減少之損失，其請求被告賠償收入減少
      損失，顯屬無據。再本院審酌被告於犯後猶執言狡辯、無
      和解之意願，並斟酌阮氏娥為國中畢業，來臺灣幫傭6年
      ，每月薪資1萬7千餘元，有其薪資表在卷可查（見本院卷
      第125頁），被告已年高78歲，名下無資產及被告加害程
      度、阮氏娥所受之傷害等一切情狀，認原告請求被告給付
      非財產上損害賠償應以8,000元為適當，逾此範圍為無理
      由，應予駁回。
    (五)末按給付無確定期限者，債務人於債權人得請求給付時，
      經其催告而未為給付，自受催告時起，負遲延責任。其經
      債權人起訴而送達訴狀，或依督促程序送達支付命令，或
      為其他相類之行為者，與催告有同一之效力。又遲延之債
      務以支付金錢為標的者，債權人得請求依法定利率計算之
      遲延利息，民法第229條、第233條第1項分別定有明文。
      查陳文鑾、阮氏娥依侵權行為之法律關係，請求被告賠償
      損害，被告係於99年5月18日收受刑事附帶民事起訴狀繕
      本，有送達證書在卷可稽（見附民卷第20頁），原告自得
      於被告受送達翌日起（即99年5月19日）至清償日止，請
      求被告給付法定遲延利息。
六、綜上所述，原告2人以民法第184條第1項前段、第193條第1
    項、第195條第1項規定，請求被告給付陳文鑾醫療費用923
    元及非財產上損害賠償30,000元，給付阮氏娥醫療費用680
    元及非財產上損害賠償8,000元，及均自99年5月19日起至清
    償日止，按年息5%計算之利息，為有理由，應予准許。逾此
    範圍之請求，則均屬無據，不能准許，應予駁回；又原告2
    人請求被告賠償收入減少損失，為無理由，均應予駁回。又
    本判決所命被告給付之金額未逾50萬元，依民事訴訟法第38
    9條第1項第5款規定，應依職權宣告假執行，爰依職權宣告
    之，並依同法第392條第2項規定，依職權宣告被告如預供擔
    保，得免為假執行。至原告敗訴部分，其訴既經駁回，其假
    執行之聲請亦失所附麗，應併予駁回。
七、本件事證已明，兩造其餘攻擊防禦方法及所提之證據，核與
    判決結果無影響，毋庸再予一一論述，附此敘明。
八、據上論結，原告之訴為一部有理由、一部無理由，依民事訴
    訟法第79條、第389條第1項第5款、第392條第2項，判決如
    主文。
中    華    民    國    99    年    12     月   31    日
                  民事第六庭    法  官  林春鈴
以上正本係照原本作成。
如對本判決上訴，須於判決送達後20日內向本院提出上訴狀。如
委任律師提起上訴者，應一併繳納上訴審裁判費。
中    華    民    國    99    年    12     月   31    日
                                書記官  潘惠敏

司法院資訊處製作；財團法人民間司法改革基金會備份。
